臺灣高等法院刑事判決
109年度上訴字第1849號
上  訴  人  
即  被  告  周廷章



上列上訴人因違反毒品危害防制條例案件，不服臺灣桃園地方法
院108年度審訴字第2015號，中華民國109年3月6日第一審判決（
起訴案號：臺灣桃園地方檢察署108年度毒偵字第4840號），提
起上訴，本院判決如下：
    主  文
原判決撤銷。
周廷章施用第一級毒品，累犯，處有期徒刑陸月，如易科罰金，
以新臺幣壹仟元折算壹日；又施用第二級毒品，累犯，處有期徒
刑參月，如易科罰金，以新臺幣壹仟元折算壹日。應執行有期徒
刑柒月，如易科罰金，以新臺幣壹仟元折算壹日。
    事  實
一、周廷章前於民國105年間因施用第一級毒品案件，經臺灣桃
    園地方法院（下稱桃園地院）以105年度毒聲字第542號裁定
    送觀察、勒戒後，因認有繼續施用毒品傾向，復經桃園地院
    以106年度毒聲字第45號裁定令入戒治處所施以強制戒治，
    因強制戒治成效評定合格，於106年9月5日執行完畢釋放出
    所，該案並經臺灣桃園地方法院檢察署（現更名為臺灣桃園
    地方檢察署，下稱桃園地檢署）檢察官以106年度戒毒偵字
    第61號為不起訴處分確定。詎不知悔改，未戒除毒癮，於前
    揭強制戒治執行完畢釋放後5年內，分別基於施用第一級、
    第二級毒品之犯意，於108年5月5日晚間8時許，在其桃園市
    ○○區○○路00號（起訴意旨誤載為桃園市○○區○○路00號6樓，
    嗣於108年10月28日遷入該址）居處，以針筒將第一級毒品
    海洛因注射體內之方式，施用海洛因1次；另於相同時、地
    ，以將第二級毒品甲基安非他命置入玻璃球燒烤吸食煙霧之
    方式，施用甲基安非他命1次。嗣於108年5月6日20時許，在
    桃園市○○區○○○街00○0號3樓經警查訪，並在警尚未知悉其施
    用第一、二級毒品前，當場向警員自首施用第一、二級毒品
    之犯行，復經其同意採尿送驗，檢驗結果呈嗎啡及甲基安非
    他命陽性反應，始確悉上情。
二、案經桃園市政府警察局八德分局（下稱八德分局）報告桃園
    地檢署檢察官偵查起訴，周廷章並接受裁判。
    理  由
壹、證據能力部分
一、本判決所引具傳聞性質之各項供述證據經本院於審判期日調
    查證據時提示並告以要旨後，未據當事人於言詞辯論終結前
    就證據能力部分有所異議（見本院卷第68至69頁），本院復
    查無該等證據有違背法定程序取得或顯不可信之外部情狀，
    揆諸刑事訴訟法第159條之5規定，應均有證據能力。
二、至本件認定事實所引用之非供述證據，並無證據證明係公務
    員違背法定程序所取得，亦查無顯不可信或不得作為證據之
    情形，且經本院於審判期日依法進行證據之調查、辯論，亦
    應有證據能力。
貳、實體部分
一、認定事實所憑之證據及認定理由
　　上開犯罪事實，業據被告於警詢、原審及本院審理時均坦承
    不諱（見偵查卷第12至13頁、原審卷第82頁、本院卷第68、
    69頁），並有勘察採証同意書、八德分局被採尿人尿液暨毒
    品真實姓名與編號對照表、台灣檢驗科技股份有限公司濫用
    藥物實驗室-台北濫用藥物檢驗報告在卷可考（見偵查卷第9
    頁、第25頁、第27頁），足見被告任意性自白與事實相符，
    堪以採信。綜上所述，本件事證明確，被告犯行堪以認定，
    應依法論科。
二、論罪科刑
　㈠查海洛因及甲基安非他命分屬毒品危害防制條例第2條第2項
    第1款、第2款所稱之第一級、第二級毒品，均不得持有、施
    用，被告竟持以施用，核其所為，係犯同條例第10條第1項
    之施用第一級毒品罪及同條第2項之施用第二級毒品罪。被
    告施用前持有海洛因及甲基安非他命之低度行為，應為施用
    之高度行為所吸收，均不另論罪。被告所犯上開2罪間，犯
    意各別，行為互殊，應予分論併罰。
　㈡又被告前於107年間因施用第一、二級毒品案件，經桃園地  
    院以107年度審訴字第399號判決各判處有期徒刑5月、2月，
    應執行有期徒刑6月確定（編號①）；於107年間因施用第一
    、二 級毒品案件，經桃園地院以107年度審訴字第997號判
    決各判處有期徒刑6月、3月，應執行有期徒刑7月確定（編
    號②）；上開編號①、②案件所示罪刑，經桃園地院以107年度
    聲字第4667號裁定應執行有期徒刑1年確定，於108年4月9日
    徒刑易科罰金執行完畢。於107年間因施用第一、二級毒品
    案件，經桃園地院以107年度審簡字第1148號判決判處有期
    徒刑6月、2月，應執行有期徒刑7月確定，於108年4月9日易
    科罰金執行完畢，有本院被告前案紀錄表在卷可按，其於有
    期徒刑執行完畢後，5年內故意再犯本件有期徒刑以上之2 
    罪，均為累犯，參酌司法院大法官釋字第775號解釋意旨，
    審酌被告構成累犯之前案均係施用毒品犯罪，其經判處有期
    徒刑並執行完畢，理應產生警惕作用，並因此自我控管，然
    其於本案又犯施用毒品罪，足見其有一定特別之惡性，對於
    刑罰之反應力顯然薄弱，而有延長矯正期間，以助重返社會
    ，並兼顧社會防衛之需，且就其所犯之罪之最低本刑予以加
    重，尚不致使其所受之刑罰超過其所應負擔之罪責，而造成
    對其人身自由過苛之侵害，經核仍有加重法定最低本刑之必
    要，均應依刑法第47條第1項規定，加重其刑。
　㈢又按刑法第62條所謂自首，祇以犯人在犯罪未發覺之前，向
    該管公務員申告犯罪事實，而受裁判為已足，並不以使用「
    自首」字樣或言明「自首」並「願受裁判」為必要（最高法
    院63年台上字第1101號判例意旨參照）。查被告於為警查獲
    後未被有偵查犯罪職權之公務員發覺前，即向八德分局警員
    坦承施用第一級毒品海洛因、第二級毒品甲基安非他命，有
    警詢筆錄一份附卷可憑（見偵查卷第12、13頁）嗣並接受裁
    判，係對於未發覺之犯罪自首而接受裁判，符合自首規定之
    要件，應依刑法第62條前段規定減輕其刑，並依刑法第71條
    第1項之規定，先加後減之。
三、撤銷改判之理由
    原審以被告罪證明確，予以論罪科刑，固非無見。惟查被告
    對於未發覺之犯罪自首而接受裁判，應依刑法第62條前段規
    定減輕其刑，原審疏未依上開規定減輕其刑，尚有未恰。被
    告上訴意旨執此指摘原判決不當，核有理由，自應由本院予
    以撤銷改判，爰審酌被告前因施用毒品案件經處遇，仍未能
    戒除毒癮，再施用足以導致人體機能發生依賴性、成癮性及
    抗藥性等不良後果之海洛因及甲基安非他命，漠視法令之禁
    制，應予非難，暨考量其犯後坦承犯行，及施用毒品本質乃
    自戕行為，本於刑罰一般預防及特別預防目的，兼衡犯罪動
    機、智識程度、生活狀況及素行等一切情狀，分別量處如主
    文第二項所示之刑，並定應執行有期徒刑7月，且均分別諭
    知易科罰金之折算標準。
據上論斷，應依刑事訴訟法第369條第1項前段、第364條、第299
 條第1項前段，毒品危害防制條例第10條第1項、第2項，刑法第
11條前段、第51條第5款、第47條第1項、第62條前段，第41條第
1項前段、第8項，判決如主文。
本案經檢察官李叔芬到庭執行職務。
中　　華　　民　　國　　109 　年　　7 　　月　　14　　日
                  刑事第二十庭  審判長法　官  王復生
                                      法　官  張紹省
                                      法　官  陳春秋
以上正本證明與原本無異。
施用第二級毒品部分不得上訴。
其餘如不服本判決，應於收受送達後20日內向本院提出上訴書狀
，其未敘述上訴之理由者並得於提起上訴後20日內向本院補提理
由書（均須按他造當事人之人數附繕本）「切勿逕送上級法院」
。
                                      書記官  周彧亘
中　　華　　民　　國　　109 　年　　7 　　月　　14　　日
附錄：本案論罪科刑法條全文　　　　　　　　　　　　　　　
毒品危害防制條例第10條
施用第一級毒品者，處 6 月以上 5 年以下有期徒刑。
施用第二級毒品者，處 3 年以下有期徒刑。